臺灣士林地方法院民事判決
                                    109年度重訴字第483號
原      告  李明龍  
            林長    
            林哲慶  


共      同
訴訟代理人  林良財律師
複  代理人  李欣怡律師
被      告  徐蔡靜江
訴訟代理人  陳俊任  
上列當事人間請求確認優先承買權不存在事件，本院於民國110
年11月8日言詞辯論終結，判決如下：
    主  文
原告之訴駁回。
訴訟費用由原告負擔。
    事實及理由
一、原告主張：新北市政府於民國109年5月13日以新北府地籍字
    第10908181501號公告（下稱501號公告）拍賣代為標售地籍
    清理未能釐清權屬土地（標號：標號000-00-000），其中一
    筆為新北市○里區○○段000地號土地（下稱系爭土地），並於
    同年8月18日決標後公告由原告標得系爭土地。嗣新北市政
    府於同年10月22日以新北府地籍字第10920442761號函（下
    稱761號函）通知原告，被告主張就系爭土地有優先購買權
    ，惟系爭土地現為生長雜草之荒地，且未舖設水泥、無人管
    理，並無任何遭人占有之事實，爰依法請求確認被告就系爭
    土地之優先購買權不存在等語。並聲明：確認被告就新北市
    政府109年第3批代為標售地籍清理未能釐清權屬之系爭土地
    之優先購買權不存在。
二、被告則以：被告之已故配偶徐國珍與其父親徐張再生於65年
    起即於系爭土地共同耕作，嗣因徐張再生年事已高，改由被
    告與家人共同於系爭土地耕作綠竹筍、柚子、柑橘及香蕉等
    作物等語，可見被告於地籍清理條例施行10年前（即87年7
    月1日）即占有系爭土地至今，並經新北市政府109年10月22
    日新北府地籍字第1092044276函認定符合地籍清理條例第12
    條第1 項第4 款規定，被告就系爭土地應有優先購買權等語
    ，資為抗辯。並聲明：原告之訴駁回。
三、兩造不爭執事項（本院卷二第169-171頁）
　㈠新北市政府於109年5月13日以501號公告代為標售109 年度第
    3 批地籍清理未能釐清權屬土地，系爭土地為其中一筆（標
    號：第000-00-000標），受理投標期間為109年8月5日至同
    年月18日（本院卷一第64-66 、79頁）。
　㈡501號公告說明第11點指出：本公告依地籍清理條例第13條規
    定代替對優先購買權人之通知，決標後之決標金額將揭示於
    本府公告（佈）欄及網站10日，符合本條例第12條規定之優
    先購買權人未於決標後10日內以書面向本府提出承買意思表
    示及繳納相當於保證金之價款者，視為放棄優先購買權（本
    院卷一第66頁）。
　㈢501號公告所附新北市政府代為標售109年度第03批地籍清理
    土地及建物清冊，就系爭土地記載「原登記名義人：朱水塗
    、朱旺、朱欵」、「權利範圍各1/3 」、「標售總底價9,54
    4,992元」、「保證金955,000元」「備註：⒈第1次標售；⒉
    有種植農作改良物；⒊部分空地；⒋部分河川通過；⒌部分作
    道路使用；⒍有鐵皮屋坐落土地；⒎無耕地三七五租約」（本
    院卷一第79頁）。
　㈣501號公告中系爭土地經原告投標，投標金額1,068萬元，各
    原告應有部分分別為原告李明龍2/4 、林長1/4 、林哲慶1/
    4 （本院卷一第86-87頁）。
　㈤新北市政府於109 年8 月18日以新北府地籍字第10915906201
    號公告（下稱201號公告）系爭土地之標售情形，公告起迄
    日期：109年8月18日至同年月28日，公告事項第3點指出：
    有關優先購買權之規定：本項公告代替對優先購買權人之通
    知，依地籍清理條例第12條規定之優先購買權人及優先順序
    如下：㈠地上權人、典權人、永佃權人。㈡基地或耕地承租人
    。㈢共有土地之他共有人。㈣本條例施行前已占有達10年以上
    ，至標售時仍繼續為該土地之占有人（見本院卷一第88、95
    頁）。
　㈥201號公告所附新北市政府109年度第3批地籍清理未能釐清權
    屬土地及建地代為標售結果一覽表，就系爭土地記載「得標
    金額：10,680,000」、「得標人：李先生等3人」（見本院
    卷一第95頁）。
　㈦被告於109年8月25日向新北市政府提出代為標售土地優先購
    買權申購書（下稱系爭申購書），依地籍清理條例第12條第
    4款規定對系爭土地行使優先購買權（見本院卷一第100-101
    頁）。
　㈧被告收受新北市政府109年10月22日新北府地籍字第10920442
    76號函，其載明：旨揭土地，經本府於本年8月18日開標，
    並以1,068元決標，臺端於決標後10日內檢具身分證明文件
    、占有土地四鄰證明書、航照圖及保證金票據等文件，以書
    面向本府為以同一條件優先購買之意思表示，經本府依所附
    文件審核結果，臺端優先購買權資格核與地籍清理條例第12
    條第1項第4 款所指本條例施行前已占有達10年以上，至標
    售時仍繼續為該土地之占有人規定相符，且無其他符合該條
    第1項第1款至第3款優先購買權資格之人同以書面向本府為
    優先購買之意思表示，故請臺端依投標須知第11點規定，於
    接到本繳款通知之日起30日內，以匯款方式將得標總價款計
    1,068萬元匯入本府指定帳戶（本院卷一第152-153頁）。
　㈨原告收受761號函，其載明：臺端原為旨揭標號土地之得標人
    ，因於決標後（109 年8月18日）有符合地籍清理條例第12
    條第1項第4款優先承買權資格之人以書面向本府為優先購買
    之意思表示，業通知優先購買權人於接到繳款通知之日起30
    日內繳清款項。倘優先購買權人逾期未繳清價款，視為放棄
    優先承買權，將由本府續行通知臺端繳款。臺端如就優先購
    買權人主張優先購買權之存否有爭執，參照地籍清理未能釐
    清權屬土地代位標售辦法第12條第3項及投標須知第15點之
    規定，請於文到10日內循民事訴訟程序以主張優先購買標售
    土地者為被告提起訴訟並檢附訴狀繕本通知本府，逾期不起
    訴者，本府將逕予核發產權移轉證明書予優先購買權人（本
    院卷一第154-155頁）。
　㈩原告於109年10月30日提起本訴，並已發函檢附起訴狀繕本通
    知新北市政府（本院卷一第10頁、本院卷二第77-79 頁）。
四、法院的判斷
　㈠按確認法律關係之訴，非原告有即受確認判決之法律上利益
    者，不得提起之。民事訴訟法第247 條第1 項前段定有明文
    。所謂即受確認判決之法律上利益，係指法律關係之存否不
    明確，原告主觀上認其在法律上之地位有不安之狀態存在，
    且此種不安之狀態，能以確認判決將之除去者而言（最高法
    院52年台上字第1240號判決參照）。本件原告主張其等為系
    爭土地之承買人，被告並無優先承買權，而提起本件訴訟，
    為被告所否認，致其等私法上之地位有不安之狀態，得以確
    認訴訟予以除去，則原告提起本件確認法律關係之訴應有確
    認利益，合先敘明。
　㈡原告主張被告不符合地籍清理條例第12條第1項第4款規定，
    不得就系爭土地主張優先承購權，有無理由？
　　⒈按第17條至第26條、第32條及第33條規定之土地，有下列
      情形之一者，除公共設施用地外，由直轄市或縣（市）主
      管機關代為標售：屆期無人申報或申請登記。經申報或
      申請登記而被駁回，且屆期未提起訴願或訴請法院裁判。
      經訴願決定或法院裁判駁回確定。依前條規定代為標售
      之土地，其優先購買權人及優先順序如下：地上權人、
      典權人、永佃權人。基地或耕地承租人。共有土地之他
      共有人。本條例施行前已占有達10年以上，至標售時仍
      繼續為該土地之占有人。地籍清理條例第11條第1項、第1
      2條第1項定有明文。
　　⒉查系爭土地前經新北市政府以501號公告代為標售109年度
      第3批地籍清理未能釐清權屬土地（標號：第000-00-000
      標），經原告以1,068萬元投標並得標，被告乃向新北市
      政府提出系爭申購書，依地籍清理條例第12條第4款規定
      對系爭土地行使優先購買權等情，為兩造所不爭執（見不
      爭執事項㈠、㈣、㈥、㈦），此部分事實，應可認定。
　　⒊被告抗辯其占有系爭土地於地籍清理條例施行（97年7月1
      日）前已達10年以上等語，為原告所否認，經查：
　　　⑴系爭土地於85年8月3日航照影像中是否有為農業使用一
        節，曾經國立臺灣大學理學院空間資訊研究中心（下稱
        臺大理學院空資中心）遙測及資料加值組進行判釋，該
        判釋係先以內政部地政司所建置的地籍圖資網路便民服
        務系統(http://easymap.land.moi.gov.tw/；下稱系爭
        服務系統)，查詢系爭土地所在地，並套疊通用版正射
        航照影像；根據系爭服務系統所提供之系爭土地中心點
        經緯度坐標，於國土測繪中心通用版正射影像上查詢此
        地號現況，分別與編號85P000-0000航空照片與農林航
        空測量所編號00000000_90R104_10C正射影像及系爭土
        地界址點坐標轉換為地籍邊界予以套疊，以便確認此判
        釋目標位置。根據套疊結果確認系爭土地在編號85P000
        -0000的航空照片中，主要判釋目標區如圖5所示，其中
        圖5標示A處，由粗糙非均質狀之影像區塊所組成，具有
        灰度值較低、邊界不明顯、形狀不規則等特徵，有較為
        一致的樹冠特徵與種植型態，因此可判定具有農業使用
        情形，系爭土地於編號85P000-0000航空照片中，根據
        影像上之特徵型態、組織紋理及灰度值等狀況，可判定
        系爭土地於85年8月3日土地上有農業使用情形等情，有
        臺大理學院空資中心出具之系爭土地航照影像判釋成果
        報告在卷可稽（見本院卷第144-151頁）。
　　　　
　　　⑵又系爭土地上現部分種植竹林、部分種植果樹，業經本
        院前往現場勘驗確認無訛，有勘驗筆錄及現場照片在卷
        可憑（見本院卷二第267頁），並為原告所不爭執（見
        本院卷二第267、269-273頁）；而新北市政府為確認系
        爭土地於標售時之使用情形，曾委託新北市淡水地政事
        務所派員至系爭土地訪查拍攝照片（見本院卷一第130-
        134頁），該照片所呈現之種植情形與本院勘驗時亦大
        致相同，並與原告提出照片（見本院卷一第26頁）位置
        相符，有勘驗筆錄可佐（見本院卷二第267頁），足見
        系爭土地於新北市政府辦理土地標售時，係屬有人種植
        竹林、果樹之使用收益狀態，原告主張系爭土地為荒地
        而無人占用云云，顯非可採。
　　　⑶證人陳旗明於本院審理時結證稱：被告以前住在我先前
        位在新北市○里區○○路00號住處附近，是我的鄰居，被
        告家是務農的，就是在系爭土地，在我們家農地隔壁，
        系爭土地在我小的時候是被告的公公耕作，被告公公年
        紀大了之後就是被告及徐國珍耕作，淡水地政事務所人
        員有到○○路00號詢問我系爭土地何人耕作，我有陪同該
        人員至系爭土地說是被告家在耕作，並於訪查紀錄表簽
        名，訪查紀錄表上記載有竹子、柚子、農作物等就是我
        跟地政人員在現場看到的記載等語（見本院卷第232-23
        4頁），並有新北市淡水地政事務所協查109年度代為標
        售地籍清理未能釐清權屬土地之優先承買權資格實地訪
        查紀錄表在卷可稽（見本院卷一第126頁）；又證人即
        被告配偶徐國珍胞弟張國祥於本院審理時結證稱：被告
        原先住在新北市○里區○○路0號，被告的公公及其配偶均
        有在系爭土地及○○路0號旁之土地務農，被告也要幫忙
        耕作，我們家在系爭土地上方有一塊土地，連同系爭土
        地我有幫忙耕作等語（見本院卷二第239-241頁），及
        證人徐吉宗結證稱：被告是我姪子徐國珍的配偶，當我
        懂事的時候是我父親在系爭土地上耕作，我父親過世之
        後就是我跟徐張再生耕作，徐國珍及被告也有去耕作，
        一開始種橘子，後來有種竹子等語（見本院卷二第243
        頁），勘認系爭土地早期係由徐張再生及徐吉宗父親占
        有耕作，並由徐張再生及徐吉宗接續占有耕作，再由被
        告、徐國珍及張國祥接續占有耕作至今。再且，系爭土
        地於85年8月3日有農業使用情形乙情，有臺大理學院空
        資中心出具之系爭土地航照影像判釋成果報告為憑，可
        見系爭土地於85年間即由被告、徐國珍、徐張再生等人
        占有使用收益，被告抗辯其於地籍清理條例施行即97年
        7月1日前已占有系爭土地達10年以上等語，核屬有據。
　　　⑷原告固主張證人陳旗明證述被告有以除草機除草乙情，
        與被告自稱系爭土地不須除草，顯有矛盾云云，惟查，
        被告係辯稱系爭土地並非時時須除草，依耕作之週期及
        節氣進行除草等語（見本院卷二第25-27頁），並非係
        稱系爭土地不須除草，故證人陳旗明證述其有見過被告
        以除草機除草等語（見本院卷二第236頁），與被告前
        開抗辯並無相違之處；原告主張陳旗明證稱系爭土地曾
        有以竹子作圍籬，但後久了壞掉等語，可知被告並未維
        護圍籬，對於系爭土地無支配關係存在云云，惟所謂占
        有僅占有人對於物有事實上管領力已足，不以標示為何
        人占有為生效要件（最高法院53年台上字第861號判決
        同此見解），被告或其家族長年於系爭土地上耕作之事
        實，即屬對於系爭土地有事實上之管領力，被告或其家
        族倘與鄰地間使用地界範圍明確，或未生爭執，則是否
        設置圍籬，揆諸前開說明，要非判斷被告是否占有之憑
        據，原告主張被告未就系爭土地之圍籬維護，足見被告
        非為系爭土地之占有人云云，難認可採。至證人陳旗明
        雖證述被告就系爭土地係全部耕作等語，與系爭土地實
        際有種植果樹、竹林範圍稍有出入，然揆諸現場照片（
        見本院卷二第269-273、293-296頁），系爭土地目前種
        植情形較分散於土地四周周圍，而證人陳旗明於證述時
        尚有當庭繪製竹子、柚子之種植區域（見本院卷二第25
        5頁），與現場種植情形並無不合，是尚難僅以證人陳
        旗明對於種植情形觀察視角不同，逕認其證述內容為虛
        偽不實。
　　　⑸原告復主張證人張國祥證述其有採收竹筍，可知非為被
        告所採收云云，然證人張國祥證稱：被告嫁入徐家後，
        除家管外，當然要幫忙耕作，被告雖有遷移戶籍，仍然
        有回來耕作系爭土地等語（見本院卷二第240-242頁）
        ，自不能僅憑證人張國祥證稱其有種植、採收竹筍，率
        論被告全無耕作之情，原告此部分主張，並不可採；原
        告又主張被告知悉其就系爭土地並無產權，且被告在系
        爭土地上方尚有家族所有土地可以耕作，徐張再生僅就
        家族所有土地劃分張國祥與徐國珍之耕作區域，對系爭
        土地未進行劃分，可認被告對於系爭土地並無取得事實
        上之管領力云云，惟查，證人張國祥證稱：徐張再生就
        山上家族所有的土地因產權清楚，所以有分一塊是我要
        耕作，分一塊給我哥哥徐國珍耕作，至於下面這塊即系
        爭土地，因產權不明，所以大家一起耕作等語（見本院
        卷第242頁），足認被告家族所有之土地，於徐張再生
        在世時即有規劃分歸二筆土地與其二子即證人張國祥、
        徐國珍耕作，至於系爭土地，因無登記所有權，故由徐
        張再生、徐國珍、張國祥、被告共同占有耕作，尚無法
        以系爭土地未進行劃分耕作區域，逕論被告無取得事實
        上管領力。再按占有之繼承人或受讓人，得就自己之占
        有或將自己之占有與其前占有人之占有合併，而為主張
        。民法第947條第1項定有明文。系爭土地原由徐張再生
        之父、徐張再生耕作，嗣再由徐國珍、張國祥、被告共
        同耕作，被告自得依前開規定就徐張再生占有系爭土地
        ，與自己之占有合併，而徐國珍、張國祥、被告又屬數
        人共同占有一物之情形，其等相互占有使用系爭土地為
        耕作，仍可認定其等均對系爭土地具有事實上管領力，
        原告主張被告並無事實上管領力云云，亦非可採。原告
        另主張依照71年、80年空照圖可之系爭土地當時並無道
        路可供通行，且系爭土地皆為樹木，未有任何開墾，被
        告並無占有耕作云云，並據其提出71年、80年空照圖為
        憑（見本院卷二第325-326頁），然查，證人張國祥證
        稱被告早期住在米倉村7鄰9號，是在山上，位在系爭土
        地上方等語（見本院卷二第239、242頁），足見無論系
        爭土地附近是否有開闢為現在通行之產業道路，被告及
        其家族原先住處位在系爭土地之上方，衡情應有通道可
        以聯外，以維持其日常生活，況土地本不以有開闢道路
        始能認為有占有使用之可能，尤以在山林間只要能有步
        行之通道，即可行至土地為占有使用，是原告主張71年
        、80年間無道路連至系爭土地，被告不可能為占有使用
        云云，委不足採。
　　　⑹原告雖主張系爭土地於標售前佈滿雜草，未見有何整理
        而呈現荒廢云云，並據其提出照片及影片為憑（見本院
        卷一第208-210頁、卷二證物袋），然原告提出之現場
        照片是否為系爭土地完整地貌，業為被告否認，依該照
        片尚難據以認定系爭土地於標售前之占有使用情形；又
        原告提出現場拍攝之影片，分別經被告截取影片中之畫
        面說明系爭土地有種植竹林、果樹，有被告提出照片為
        佐（見本院卷二第33-43頁），自難僅以系爭土地部分
        區域有雜草叢生乙情，逕認被告無占有耕作之事實。再
        者，被告就其於系爭土地上有種植竹林、果樹乙情，復
        據其提出Google Map街景歷史照片為憑（見本院卷二第
        129-131頁），參以該等Google Map街景歷史照片對照
        本院勘驗現場照片（見本院卷二第269-273頁），應屬
        系爭土地無誤，而被告所提Google Map街景歷史照片，
        拍攝時間分別為98年9月、100年11月、101年12月、104
        年11月、108年9月，照片中均可清楚顯現系爭土地尚有
        種植竹林、果樹等之使用情形，並非全部遍佈雜草而呈
        現荒廢之狀態。又本院前往現場勘驗時，系爭土地上種
        植之竹林及果樹係分散於各處，僅竹林所種植區域稍微
        密集，其餘果樹則屬分散，且種植棵數不多，有部分土
        地為空地之情，此有現場照片在卷可參（見本院卷二第
        269-273頁），衡以系爭土地並非規模性大量種植同種
        果樹或竹林，則被告於果樹、竹林之生長季節依該植栽
        之生長習性及節氣進行該區域之土地整理，並無違反常
        情之處，尚不能以系爭土地有部分區域雜草叢生，遽認
        被告無占有使用系爭土地之情，原告主張系爭土地於標
        售前雜草遍佈，並無人占有使用云云，難認可採。
　　　⑺原告又主張臺大理學院空資中心航照影像判釋成果報告
        第5頁記載「圖5標示之A處，由粗糙非均質狀之影像區
        塊所組成，具有灰度值較低、邊界不明顯、形狀不規則
        等特徵，有較為一致的樹冠特徵與種植型態」，判讀結
        果認定「104地號於民國85年8月3日土地上有農業使用
        情形」；然而對照上開報告第3頁表1就影像類型與特徵
        說明，關於「植生（樹林）」之影像類型特徵說明，並
        無農業使用之特徵，該判釋成果報告有明顯錯誤云云，
        然查，臺大理學院空資中心檢視系爭土地航照影像判釋
        成果，於圖5標示A處，除影像特徵與植生（樹林）相似
        之外，其樹冠特徵與判釋範圍（紅框）左側之雜木林有
        所不同，具有明顯人為墾殖特徵，據以判定A處具有農
        業使用情形一節，有國立臺灣大學110年9月10日校理字
        第1100064075號函在卷可稽（下稱系爭函文，見本院卷
        二第211頁），足認臺大理學院空資中心航照影像判釋
        成果報告圖5標示A處之樹冠特徵與旁邊雜木林不同，因
        而判定有人為種植之情形，再對照判釋成果報告對於「
        植生（樹林）」之影像類型，影像特徵說明為「由粗糙
        非均質狀之影像區塊所組成，具有灰度值較低、邊界不
        明顯、形狀不規則等特徵」（見本院卷一第146頁），
        系爭函文業已說明航照影像判釋成果報告圖5標示A處雖
        有與植生（樹林）相似，但樹冠特徵與旁邊雜木林不同
        ，此與判釋成果報告對於「植生（農地）」之影像類型
        ，影像特徵說明為「其影像特徵與植生（樹林）之影像
        特徵相同，但其植株高度較低且有規則紋理」，並無歧
        異，原告主張該判釋成果報告顯有錯誤云云，顯有誤解
        。另原告聲請將編號85P000-0000航空照片送交財團法
        人工業技術研究院（下稱工研院）進行鑑定判釋，惟本
        院認臺大理學院空資中心航照影像判釋成果報告業已清
        楚認定系爭土地之利用情形，並審酌臺大理學院空資中
        心為學術單位，被告為行使優先承買權，曾遭新北市政
        府質疑前開航空照片僅有雜木及叢林，非明顯有人為栽
        種情形，要求被告檢具證明占有情事，被告遂因而向臺
        大理學院空資中心申請照片判讀，有新北市政府109年9
        月11日新北府地籍字第1091767515號函及申請書在卷可
        憑（見本院卷一第136、138頁），且臺大理學院空資中
        心亦為目前法院委託進行航空照片判釋單位之一，是本
        院認原告聲請送交工研院鑑定判讀一節，並無再為調查
        之必要。至前開航照影像判釋成果報告雖非本院以鑑定
        之調查證據方式為之，而僅得作為書證為調查，惟不能
        以未進行鑑定之證據調查方式，逕論作為書證之證據毫
        無參考之價值可言，原告雖主張前開航照影像判釋成果
        報告並非經其合意所為之鑑定，而不得拘束原告云云，
        然本院認定被告是否占有使用系爭土地，係綜合現場照
        片、本院勘驗系爭土地、前開航照影像判釋成果報告、
        證人陳旗明、張國祥、徐吉宗經具結之證述而進行判斷
        ，已足認定被告有於85年以前即開始占有使用系爭土地
        ，並非係單以前開航照影像判釋成果報告，逕為原告不
        利之認定，附此敘明。
　　　⑻原告另主張地籍清理條例第12條第1項第4款「本條例施
        行前已占有達10年以上」所指占有應限於善意占有云云
        ，然地籍清理條例第12條第1項本文規定「依前條規定
        代為標售之土地」，對照同條例第11條第1項前段規定
        「第17條至第26條、第32條及第33條規定之土地……代為
        標售」，係針對「日據時期會社或組合名義登記土地」
        （第17條至第18條）、「神明會名義登記土地」（第19
        條至第26條）、「已登記之土地權利登記名義人之姓名
        、名稱或住址記載不全或不符」（第32條）、「非以自
        然人、法人或依法登記之募建寺廟名義登記之土地權利
        」（第33條），於發生「屆期無人申報或申請登記」、
        「經申報或申請登記而被駁回，且屆期未提起訴願或訴
        請法院裁判」、「經訴願決定或法院裁判駁回確定」等
        情形，符合同條例第12條第1項之優先購買權人得行使
        優先購買權，而同條項第1款至第3款已使地上權人、典
        權人、永佃權人、基地或耕地承租人、共有土地之他共
        有人得行使優先承買權，則同條項第4款之「占有人」
        自不宜再限縮解釋於善意占有，當應包含惡意占有之情
        形，再參以該規定之立法理由：「依前條規定代為標售
        之土地，因所有權人不明，土地被占用或供他人使用之
        情形普遍，為解決問題，爰於第1項第4款規定合乎一定
        期間要件之占有人得主張優先購買權」，益徵同條項第
        4款之「占有人」包含知其無所有權，亦無債權或物權
        之法律關係而惡意占有他人之土地情形，則原告主張同
        條項第4款應限縮於「善意占有」云云，自非可採。另
        由於地籍清理條例對於土地標售已有限縮在該條例第17
        條至第26條、第32條及第33條規定之土地，因此在優先
        承買權適用時，仍應僅限於上開土地之標售時逐案認定
        ，本院將該條例第12條條第1項第4款解釋包含惡意占有
        之情形，並非係鼓勵民眾占用他人土地，併此指明。
　　　⑼綜上，系爭土地原為徐張再生與徐吉宗父親占有耕作，
        作，並由徐張再生及徐吉宗接續占有耕作，再由被告、
        徐國珍、張國祥接續占有耕作至今，堪以認定，被告抗
        辯其符合地籍清理條例第12條第1項第4款「本條例施行
        前已占有達10年以上」資格，核屬有據。
五、綜上所述，原告請求確認被告就新北市政府109年第3批代為
    標售地籍清理未能釐清權屬之系爭土地之優先購買權不存在
    ，為無理由，應予駁回。
六、本件事證已臻明確，兩造其餘攻擊防禦方法及所提證據，於
    判決結果不生影響，爰不一一論列，併此敘明。
七、訴訟費用負擔之依據：民事訴訟法第78條。
中　　華　　民　　國　　110 　年　　11　　月　　22　　日
                  民事第二庭  法  官  蔡子琪
以上正本係照原本作成。
如對本判決上訴，應於判決送達後20日內向本院提出上訴狀，若
委任律師提起上訴者，應一併繳納上訴審裁判費，否則本院得不
命補正逕行駁回上訴。
中　　華　　民　　國　　110 　年　　11　　月　　22　　日
                              書記官  簡吟倫